【裁判字號】    90,交抗,340
【裁判日期】    900530
【裁判案由】    聲明異議
【裁判全文】
臺灣高等法院臺中分院交通事件裁定                  九十年度交抗字第三四○號
    抗  告  人
    即受處分人  甲○○
右列抗告人因違反道路交通管理處罰條例案件，不服臺灣臺中地方法院中華民國八十
九年十二月三十日裁定（八十九年度交聲字第九七號），提起抗告，本院裁定如左：
    主    文
抗告駁回。
    理    由
一、按汽車駕駛人裝用測速雷達感應器者，處銀元四百元以上八百元以下，其感應器
    沒入之，道路交通管理處罰條例第四十條第一項定有明文。汽車駕駛人本身如為
    汽車所有人，而在其所駕駛之汽車上裝用測速雷達感應器者，因此為可歸責於汽
    車所有人之事由，依同條例第四十條第二項規定，尚需吊扣該輛汽車牌照一個月
    。又汽車駕駛人駕駛汽車違反道路交通管理處罰條例第四十條第一項規定者，除
    應依該條所規定之罰鍰處罰外，並記違規點數一點，為同條例第六十三條第一項
    第一款定有明文。
二、抗告人即受處分人甲○○（以下簡稱抗告人）為車牌ＯＧ－七四一九號自小客車
    所有人，在其所有之自小客車上裝用測速雷達感應器一只。於民國（下同）八十
    九年六月十九日上午十時十五分許，抗告人駕駛該輛裝用測速雷達感應器之自小
    客車行經臺中市○○路五二號前，為臺中市警察局第五分局東山派出所警員沈欽
    和攔檢查獲掣單舉發，並當場將其所裝用之測速雷達感應器扣押，抗告人未依指
    定日期到案，經裁決處分應繳納最低罰鍰新臺幣（下同）一千二百元，逾期最高
    罰鍰二千四百元，並記違規點數一點、感應器沒入、吊扣汽車牌照一個月一節，
    為抗告人所不爭執，並有臺中市警察局舉發違反道路交通管理事件通知單、臺中
    區○○○○○道路交通事件裁決書各一份在卷可稽。且查：
  (一)按只要汽車所有人裝置電子設備具有「偵測感應」，得知交通警政機關為偵測駕
    駛人行車速度所裝設之雷達測速器處所之功能，而使違規超速者，能於該路段減
    速達逃避取締目的之器具，即為條文所指「測速雷達感應器」。至於該器具或因
    廠商設計方法有別，但均不因其係採「直接」或「間接」方式偵測感應測速雷達
    ，而改變其具感應偵測雷達測速性質之事實，有交通部八十六年十月七日交路八
    六字第○四六三六五號函參照。次按，有關汽車所有人或駕駛人裝置測速雷達感
    應器應予處罰，另對於其處罰規定使用疑義，業於本部八十六年十月七日交路八
    六字第○四六三六五號函內明確說明，故臺灣省政府警政廳函既稱汽車所有人所
    裝置器材具有「偵知」警察機關為偵測駕駛人行車速度所裝設備「處所」之「功
    能」，則依前揭函原則，仍應依法處罰鍰並沒入，不因該器材究係偵知固定桿自
    動測速照相設備或感應埋設於道路中間之感應線圈位置而有所不同，復有交通部
    八十七年一月三日交路八七字第○○○○三四號函參照。是道路交通管理處罰條
    例第四十條第一項規定，對裝用測速雷達感應器之汽車駕駛人予以規範並處罰，
    其立法意旨無非係以汽車如裝用可測速雷達感應之偵測器，因能預先偵知警察使
    用雷達測速之訊號而及時減速，以逃避交通稽查人員取締，以致在無雷達測速稽
    查路段得以恣意高速行駛而不虞取締，對交通安全之危害甚鉅，故立法對於在汽
    車上裝用測速雷達感應器者加以處罰。
  (二)抗告人所有為警查扣之測速器，雖經原審諭知查獲警員沈欽和會同抗告人分別於
    八十九年十一月九日，在臺中市○○區○○路、崇德路與文心路口二處；於八十
    十二月六日，在臺中市○○路、崇德路、中港路及文心路口等設用警用雷達測速
    處所實地測速，均未能感應警方裝設之感應器，有該二次會勘測試之警訊筆錄在
    卷可稽（見原審卷第二六、二九頁），然受處分人自承裝設扣案感應器係為預測
    道路行車速度，且該測速器係為接收業者裝設之訊號云云（見原審卷第一一頁）
    ，又於前揭二次測試時，扣案感應器裝設於汽車後，均有「請小心駕駛」「請繫
    安全帶」等語音，亦據警員沈欽和證稱明確（見原審卷第三三頁），是該扣案感
    應器應確係抗告人向業者購買用以「間接偵知」警察機關為偵測駕駛人行車速度
    所裝設備「處所」之「功能」，而使違規超速者，能於該路段減速達逃避取締目
    的之器具。又該器具或因廠商設計方法有別，但均不因其係採「直接」或「間接
    」方式偵測感應測速雷達，而改變其具感應偵測雷達測速性質之事實，是縱依抗
    告人所言僅係接收業者裝設訊號之功能，亦屬道路交通管理處罰條例第四十條第
    一項所謂之「測速雷達感應器」無疑。至於於上揭路段固未能偵知警方偵測器材
    處所，然容或業者未於該處埋設接收訊號，而無法警示抗告人，惟此仍無解於抗
    告人裝設可用之測速雷達感應器之違規事實。
三、綜上，抗告人既確有在渠所有之自小客車上裝用測速雷達感應器之違規行為，原
    處分機關依前揭等規定，裁處最低罰鍰一千二百元，逾期最高罰鍰二千四百元，
    及將扣案之測速雷達感應器沒入並吊扣受處分人所有「ＯＧ－七四一九號」汽車
    牌照一個月之處分，並無違誤，原裁定將抗告人之聲明異議予以駁回，經核尚無
    不當。
四、抗告人抗告意旨，以渠所裝設的並非雷達測速器，而係語音警示器，那是業者利
    用無線電收發原理預先設立一訊號產生器於交通標誌前，二十四小時發射訊號，
    此訊號透過車內所裝用的警示器實為訊號接受器，接受訊號後，再經由警示器於
    設計時所內建ＩＣ程式，確認訊號種類，依驅動電路設計產生語音警示作用，以
    提供駕駛人該路段狀況，該產品設計理念及主要作用與政府交通單位設置警告標
    誌之功能並無不同，且警告標誌時因施工而摘除，或遭撞毀而未重新設置，常肇
    致意外事故，為保障用路人生命財產安全，應容許渠使用。本案告發之警示器功
    能僅係接收業者自行設立訊號產生器所發出訊號並無法接收警用測速雷達所產生
    之電波，原處分機關之裁罰於法無據，並以雲林監理站針對黃進明案撤銷裁罰，
    兩者為相同案件，應比照辦理，指摘原裁定不當，併請求撤銷原處分云云。惟查
    ，抗告人使用扣案之感應器，係以間接方式接收業者所裝設設備反應之訊號，來
    偵測警察機關所設置之測速雷達，亦屬道路交通管理處罰條例第四十條第一項之
    「測速雷達感應器」，已如前述，且查交通部公路局嘉義區監理所雲林監理站八
    十九年十一月二十九日八九雲監稽違字第六七七八號函及雲林縣警察局舉發違反
    道路交通管理事件通知單，雖就黃進明裝用測速雷達感應器違規一案，同意裁處
    免罰，惟其理由為何，是否與本案事實相同，未據說明，無從遽以認定，原裁定
    不當，其抗告為無理由，應予駁回。
五、據上論斷，應依道路交通案件處理辦法第二十六條、刑事訴訟法第四百十二條，
    裁定如主文。
中      華      民      國      九十     年       五      月    三十    日
                                  臺灣高等法院臺中分院交通法庭
                                      審判長法  官  陳  紀  綱
                                            法  官  蕭  錦  鍾
                                            法  官  陳  登  源
右正本證明與原本無異。
不得再抗告。
         書記官  林  桂  鳳
中      華      民      國      九十     年       五      月    三十一  日
                                                                        Ｉ


司法院資訊處製作；財團法人民間司法改革基金會備份。
